臺灣高等法院刑事裁定
110年度毒抗字第931號
抗  告  人
即  被  告  蔣岳錡

                    住○○市○○區○○○路○段000巷0號0    樓
上列抗告人因違反毒品危害防制條例案件，不服臺灣臺北地方法
院中華民國110年4月12日裁定（110年度毒聲字第376號），提起
抗告，本院裁定如下：
    主  文
抗告駁回。
    理  由
一、原裁定意旨略以：抗告人即被告蔣岳錡基於施用第二級毒品
    甲基安非他命之犯意，於民國109年4月30日中午某時許，前
    往臺北市○○○路0號某青年旅館途中，在某車輛內以將甲基安
    非他命置入玻璃球內，燒烤後吸聞其霧化氣體之方式，施用
    甲基安非他命1次，嗣因遭通緝為警查獲，經其同意後採集
    尿液送驗結果，甲基安非他命、安非他命均呈陽性反應，爰
    依檢察官之聲請，裁定將被告送勒戒處所施以觀察、勒戒等
    語。
二、抗告意旨略以：伊於110年1月18日，已入所執行另案109年
    度毒聲字第193號之觀察勒戒裁定，於110年2月22日執行完
    畢釋放，本案之行為日為109年4月30日，在另案裁定之行為
    日即109年8月27日之前，又伊為低收入戶，懇請考量家境因
    素，得以改判易服勞役以降低家庭影響云云。
三、按施用第一、二級毒品為犯罪行為，毒品危害防制條例第10
    條設有處罰規定，故施用第一、二級毒品者，本應科以刑罰
    。惟基於刑事政策，對合於一定條件之施用者，依同法第20
    、24條等規定，係採「觀察、勒戒或強制戒治」與「附命完
    成戒癮治療緩起訴處分」等雙軌治療模式。而於109年7月15
    日修正施行之毒品危害防制條例第20條第3項及第23條第2項
    ，雖僅將原條文之再犯期間由「5年」改為「3年」，惟鑑於
    將施用毒品者監禁於監獄內，僅能短期間防止其接觸毒品，
    因慣用毒品產生之「心癮」根本無法根除，並慮及毒品危害
    防制條例施行多年累積之戒毒經驗及實效，暨逐步擴充之醫
    療、戒癮機構、專業人力、社區支援系統等資源，尤以本次
    毒品危害防制條例第24條修正，擴大檢察官對施用毒品者附
    條件緩起訴處分之範圍，使其能視個案具體情形給予適當多
    元社區處遇。是本次修正後對於施用毒品者之思維，自應與
    時俱進，擺脫以往側重於「犯人」身分之處罰，著重其為「
    病患」之特質，並以「治療」疾病為出發點，重新評價前揭
    所謂「3年後再犯」之意義。因此，上述所謂「3年後再犯」
    ，只要本次再犯（不論修正施行前、後）距最近1次觀察、
    勒戒或強制戒治執行完畢釋放，已逾3年者，即該當之，不
    因其間有無犯第10條之罪經起訴、判刑或執行而受影響，應
    由檢察官循上開雙軌治療模式，為合義務之裁量處置（最高
    法院109年度台上大字第3826號裁定、109年度台上字第3826
    號刑事判決意旨參照）。
四、經查，被告上開施用第二級毒品之行為，業據被告於偵查時
    坦承不諱，且被告為警查獲時所採集尿液送驗結果，確呈安
    非他命暨甲基安非他命之陽性反應，有台灣尖端先進生技醫
    藥股份有限公司濫用藥物檢驗報告、臺北市政府警察局偵辦
    毒品案件尿液檢體委驗單、勘察採證同意書可按，上開檢驗
    係以氣相/液相層析質譜儀分析法為確認，出現偽陽性反應
    之機率極低，該檢驗結果當為真實可信，足以佐證被告之任
    意性自白確與事實相符，是被告有施用第二級毒品之事實，
    至為明確。又被告前於104年間，因施用毒品案件，經檢察
    官為附命完成戒癮治療之緩起訴處分確定，於104年11月3日
    緩起訴期滿未經撤銷，此後多次再犯施用毒品犯罪，均經法
    院判處罪刑確定，至本次施用毒品前，未再受有觀察勒戒、
    強制戒治或附命戒癮治療之緩起訴處分等情，有本院被告前
    案紀錄表可按。是本件被告施用毒品之行為時間，距離前揭
    戒癮治療執行完畢之時間已逾3年，則原審依檢察官之聲請
    ，據以裁定被告應送勒戒處所觀察、勒戒，按上說明，並無
    違誤（原裁定主文漏載觀察、勒戒之期間不得逾2月，因與
    結果不生影響，基於無害違誤，本院予以補充即可）。被告
    以前詞主張本件不應裁定觀察勒戒云云，依本院被告前案紀
    錄表所載，被告雖有如前述因另案施用毒品行為，並執行觀
    察、勒戒完畢，且本案施用日，是在該案施用行為前，然觀
    察勒戒處分並非刑罰，而係具有強制治療之特殊處遇方式，
    自應有保安處分執行法之適用，故法院受理案件後，審查結
    果認被告應依毒品危害防制條例第20條第1項規定裁定送觀
    察勒戒時，並不受他案觀察勒戒裁定之影響，至於被告受有
    數個觀察勒戒裁定，則應由檢察官依保安處分執行法第4條
    之1之規定執行其一，自與本件被告是否合於上開應受觀察
    勒戒處遇之認定無涉（本院88年法律座談會刑事類提案第38
    號研討結果參照），而被告一己之個人家庭因素，則與應否
    受觀察、勒戒處遇之審酌事由無關。是本件抗告為無理由，
    應予駁回。
據上論斷，應依刑事訴訟法第412條，裁定如主文。
中　　華　　民　　國　　110 　年　　6 　　月　　24　　日
     　　　　　　 刑事第十四庭  審判長法　官  黃斯偉
                                      法　官  黎惠萍
                                      法　官  許泰誠 
以上正本證明與原本無異。
不得再抗告。
                                      書記官  朱子勻
中　　華　　民　　國　　110 　年　　6 　　月　　30　　日